臺灣高等法院高雄分院民事判決　　　　 95年度上易字第110號
上　訴　人　邱惠燕即斐亞登生物科技企業社
訴訟代理人　吳豐賓律師
上　訴　人　乙○○
訴訟代理人　劉家榮律師
上列當事人間因請求給付貨款事件，對於民國95年5 月15日臺灣
高雄地方法院94年度訴字第1734號第一審判決各自提起上訴，本
院於96年7月18日言詞辯論終結，茲判決如下：
    主  文
兩造上訴均駁回。
第二審訴訟費用由兩造各自負擔。
    事實及理由
一、上訴人邱惠燕起訴主張：乙○○經營家樂福賣場化妝品銷售
    事業，分別於民國（下同）93年7 月、10月間，委由邱惠燕
    承攬製作家樂福高雄縣五甲店、鳳山店之專櫃櫃子，約定報
    酬各為新臺幣（下同）93,000元，完工後隔月付款，邱惠燕
    已完成並交付工作予乙○○。又乙○○自93年7 月2 日起至
    94年4 月21日止，向邱惠燕購買化妝品，價金合計1,705,99
    6 元，交貨後隔月付款，邱惠燕已交付貨物予乙○○，惟乙
    ○○僅給付其中1,250,000 元價金，尚欠455,996 元，總計
    積欠641,996 元，迄未清償，屢經催討，均無所獲，爰依承
    攬報酬請求權、買賣價金請求權提起本訴。聲明：乙○○應
    給付邱惠燕641,996 元及自支付命令送達翌日起至清償日止
    ，按週年利率5 ﹪計算之利息，並陳明願供擔保，請准宣告
    假執行。
二、乙○○則以：乙○○為向邱惠燕經營之莎萱琳行號購買化妝
    品，預付97,597.6元價金予邱惠燕，惟乙○○自92年3 月27
    日至94年4 月6 日止，僅購買貨物計貨款30,518.8元，邱惠
    燕應退67,078.8元（下稱預付款）予乙○○，邱惠燕並同意
    自本件應付貨款中扣除。又邱惠燕未經乙○○同意而取回乙
    ○○所有之化妝品價值合計360,000 元，並取回上開2 只櫃
    子，乙○○自得以上開金額及價金主張抵銷等語置辯。
三、原審判命乙○○應給付邱惠燕新臺幣342,295 元，及自94年
    7 月9 日起至清償日止，按週年利率5%計算之利息，駁回邱
    惠燕其餘之訴。邱惠燕上訴請求：(一)原判決駁回邱惠燕第二
    項請求及其假執行之聲請應予廢棄。(二)乙○○應再給付邱惠
    燕299,701 元，及自94年7 月9 日起至清償日止，按週年利
    率5%計算之利息。乙○○上訴請求：(一)原判決不利乙○○部
    份廢棄。(二)上開廢棄部份，邱惠燕於第一審之訴及其假執行
    聲請均駁回。
四、兩造不爭執事項：(一)乙○○經營家樂福大賣場五甲店、鳳山
    店之化妝品銷售事業。邱惠燕分別於93年7 月、9 月間，向
    乙○○承攬製作五甲店、鳳山店櫃子各1 只，約定報酬各為
    93,000元，邱惠燕於93年7 月間，完成五甲店之櫃子；於93
    年10月間，完成鳳山店之櫃子，均已交予乙○○。(二)乙○○
    自93年7 月2 日起至94年4 月21日止，陸續向邱惠燕購買化
    妝品，貨款合計1,705,996 元，邱惠燕已給付其中1,250,00
    0 元，尚欠455,996 元。(三)上開承攬報酬請求權、買賣價金
    請求權，於臺灣高雄地方法院94年度促字第35272 號支付命
    令送達乙○○即94年7 月8 日前，均已屆清償期。(四)邱惠燕
    於94年5 月1 日，取回上開2 只櫃子；又於94年4 月30日，
    至少取回乙○○所有進貨價格合計121,635 元之化妝品。
五、本院判斷：
  (一)邱惠燕取回2 只櫃子之價值為何？被上訴人乙○○主張抵銷
    ，有無理由？
    乙○○抗辯邱惠燕請求之承攬報酬額及貨款，應抵銷乙○○
    取回2 只櫃子之價值，為邱惠燕所不爭執（原審卷第138 頁
    、第139 頁）。查邱惠燕製作上開2 只櫃子報酬各為93,000
    元，分別於93年7 月、10月製成，又邱惠燕於94年5 月1 日
    ，取回2 只櫃子等事實，為兩造所不爭執，按2 只櫃子完成
    迄至邱惠燕取回櫃子時止，已分別經過10個月、7 個月，既
    非新品，於計算抵銷額時，自應予折舊。又按折舊方法得採
    「定率遞減法」，所謂定率遞減法者，係以固定資產每期減
    除該期折舊額後之餘額順序作為各次期計算折舊之基數，而
    以一定比率計算其折舊額。固定資產提列折舊採用定率遞減
 　 法者，以1 年為計算單位；其使用期間未滿1 年者，按實際
    使用之月數相當於全年之比例計算之；不滿1 月者，以月計
    。所得稅法第51條第1 項、所得稅法施行細則第48條第2 款
    、營利事業所得稅查核準則第95條第6 項分別定有明文。經
    查，2 只櫃子材料均係美耐板加木心板，材料費用各為20,0
    00元之事實，有估價單2 紙（原審卷第140 頁、第141 頁）
    在卷可稽，並據兩造分別陳明屬實（原審卷第147 頁）。再
    依行政院86年12月30日修正之「固定資產耐用年數表」第3
    類第3 項所示，木材加工設備中之木器耐用年數為7 年。另
    依「固定資產折舊率表」，耐用年數7 年者，依定率遞減法
    每年折舊率為1000分之280 。本件2 只櫃子於邱惠燕取回時
    ，已製成10月、7 月，扣除其中材料費部分，應以耐用年數
    7 年，依上開標準計算折舊後，價值餘額分別為88,333元、
    89,733元（計算式：20,000×280 ／1000×10／12＝4,66
    6.6666。93,000－4,666.6666＝88,333。元以下四捨五入。
    20,000×280 ／1000×7 ／12＝3,266,6666。93,000－3,
    266.6666＝89,733），合計為178,066 元。是乙○○主張以
    2 只櫃子價值178,066 元抵銷邱惠燕請求之貨款及承攬報酬
    ，自屬有據。兩造逾上開抵銷額以外之主張及抗辯，均屬無
    據。
  (二)邱惠燕是否經乙○○要求而取回化妝品貨物？取回貨物之數
    量及價值為何？邱惠燕主張取回貨物之價值應予折舊，有無
    理由？乙○○主張抵銷，有無理由？
    1.邱惠燕是否經乙○○要求而取回化妝品貨物？
      邱惠燕主張其經乙○○要求而取回化妝品之事實，業據其
      提出傳真紙1 張（原審卷第125 頁）為證。又該傳真紙係
      乙○○傳真予邱惠燕乙節，亦經乙○○自認無訛（原審卷
　　　第148 頁），洵堪認定。該傳真紙記載：「經本人（指乙
　　　○○）再三考慮之後，確定無法與貴公司（指邱惠燕）簽
　　　署此份合約，對於目前架上貨品，希望貴公司能作一個妥
　　　善的處理，如果貴公司願意回收所有貨品，則回收方式另
　　　議，若貴公司無法回收，本人將照單全收，但銷售架上貨
　　　品之方式，貴公司無權過問，至於貨款的部分，本人將貨
　　　品全數銷售完畢之後，再予以結清」等語觀之，暨該傳真
　　　之日期係94年4 月30日，核與兩造所不爭執之事項，即取
　　　回貨品之日期為同一日。又其中所謂「架上貨品」，即為
　　　邱惠燕所取回之貨品乙節，業據乙○○自承屬實（原審卷
　　　第148 頁）等情相互以觀，則邱惠燕主張其應乙○○之要
  　　求而取回化妝品乙節，自屬有據，否則邱惠燕豈可能於94
    　年4 月30日即乙○○傳真該紙之當日，在未得乙○○同意
      下即前往取回貨品，且取貨一事距邱惠燕聲請支付命令即
      94年6 月16日已逾月餘，乙○○竟不加聞問，直至邱惠燕
      起訴請求返還貨款時始提出前開抗辯，是乙○○主張邱惠
      燕未得其同意即前往取回貨品云云，即非可採。
  　2.邱惠燕取回貨物之數量及價值為何？邱惠燕主張取回貨物
    　之價值應予折舊，有無理由？乙○○主張抵銷，有無理由
      ？
    　(1)乙○○主張邱惠燕請求之承攬報酬額及貨款，應抵銷邱
    　　惠燕取回貨物之價值乙節，為邱惠燕所不爭執（原審卷
      　第138 頁、第139 頁）。
    　(2)按當事人主張有利於己之事實者，就其事實有舉證之責
      　任，民事訴訟法第277 條前段定有明文。乙○○抗辯：
        邱惠燕取回貨物之數量較邱惠燕自陳數量即如客戶請款
        單（原審卷第109 頁至第117 頁，下合稱客戶請款單）
        記載之數量為多，總計取回貨品價值約360,000 元云云
        ，為邱惠燕所否認，是乙○○就其主張有利於己之事實
        ，自應負舉證責任。乙○○固提出進銷存月報表數紙（
        原審卷第155 頁至第266 頁，下合稱月報表）為證，惟
        為邱惠燕所否認，並以：乙○○無法證明確實有月報表
        所載存貨之貨物，亦無法證明存貨均係邱惠燕取回等語
        置辯。經查，月報表係乙○○自行製作之私文書，該月
        報表上僅記載貨品之進貨、銷貨、退貨、存貨數量，並
        未能證明確有所載存貨數量之貨物存在，亦不能據以證
        明存貨數量即為邱惠燕取回之貨品數量，自難資為乙○
        ○有利之認定。此外，乙○○復無法提出其他證據以實
        其說，是其主張邱惠燕取回之貨品數量較邱惠燕自認之
        數量為多云云，即難採信。從而，邱惠燕自乙○○處取
        回貨物之數量，自應以邱惠燕自認之數量為據。
    　(3)主張其取回化妝品進貨價格合計為121,635 元乙節，其
      　中關於數量部分，固仍為乙○○所爭執，惟關於邱惠燕
        自認取回數量之價值，則為乙○○所不爭執，是邱惠燕
        取回貨物價值以121,635 元計算，尚合事理。至邱惠燕
        雖主張：部分取回貨物之包裝有瑕疵或污損，且保存期
        限將屆至，故其價值應折舊並按60,818元計算云云，然
        為乙○○所否認。經查：邱惠燕主張其取回貨物之包裝
        有瑕疵或污損乙節，固據其提出照片數張（原審卷第14
        3 頁、第144 頁）為證，且為乙○○所不爭執（原審卷
        第147 頁）。然各該照片不能證明係取回前所拍攝，參
        酌容器係屬玻璃材質，暨上開照片顯示容器破損、凹陷
        情形以觀，於邱惠燕搬運取回，本極易導致容器破損、
        凹陷，此乃事理之常，自難以此證明邱惠燕取回貨物之
        前，容器即有上開破損、凹陷情形。是邱惠燕此部分主
        張，尚難遽信。次查，邱惠燕係於94年4 月30日取回貨
        物，為兩造所不爭執，倘參酌乙○○辯稱：邱惠燕取回
        多數貨物之保存期限係至96年7 月，部分貨物至96年8
        月2 日乙節，亦為邱惠燕所不爭執（原審卷第147 頁）
        ，足認邱惠燕取回時，化妝品之保存期限至少尚有2年
        餘，據此，亦難認保存期限即將屆至，是邱惠燕此部分
        主張，亦屬無據。
    　(4)綜上，乙○○以邱惠燕取回化妝品價值121,635 元主張
      　抵銷，應屬可採。至逾此部分之主張，則屬無據。
  　3.乙○○主張邱惠燕應返還預付款67,078.8元予乙○○，且
    　邱惠燕同意於本件貨款中扣除，有無理由？乙○○主張抵
      銷，有無理由？
    　(1)乙○○主張前向邱惠燕經營之莎萱琳行號購買貨物，預
      　付貨款67,078.8元予邱惠燕，邱惠燕同意自本件貨款中
        扣除云云，固提出對帳單2 紙（原審卷第153 頁、第15
        4 頁）、便條紙1 張（原審卷第152 頁）為證，惟為邱
        惠燕所否認，則乙○○就此有利於己之事實，自應負舉
        證責任。
    　(2)查對帳單僅記載品名、折數、單價、金額、銷售金額、
      　預收款等資料，並無法證明乙○○預付款項予邱惠燕及
        應由邱惠燕返還預付款等事實，難資為有利於乙○○之
        認定。至乙○○主張前揭便條紙係邱惠燕之會計甲○○
        所書寫云云，其中甲○○係邱惠燕之會計，固為邱惠燕
        所自認，然該便條紙是否為甲○○所書寫，邱惠燕則表
        示無法確認。觀諸前揭便條紙僅記載「TO：惠芳此次貨
        款共計471581 請 另扣50,000（經理費用）需付421581
        謝謝會計4 ／06」等語，並未載明書寫者之姓名，自難
        遽認該便條紙係甲○○所書寫。況參酌該便條紙記載之
        內容，顯亦無法證明邱惠燕應返還67,078.8元預付款予
        乙○○之事實。此外，乙○○迄未提出其他積極證據以
        實其說，從而，乙○○主張邱惠燕應返還預付款67,078
        .8 元 ，並以上開金額抵銷邱惠燕之請求云云，即屬無
        據。
　　　(3)綜上，邱惠燕向乙○○承攬製作2 只櫃子，約定報酬合
  　　　計186,000 元；又乙○○自93年7 月2 日起至94年4 月
    　　21日止，陸續向邱惠燕購買化妝品，貨款餘額合計455,
      　996 元尚未支付等事實，為兩造所不爭執，均如前述。
    　　又乙○○主張扣除2 只櫃子價值178,066 元、取回貨物
      　價值121,635 元，為有理由，亦如前述。邱惠燕請求乙
        ○○給付342,295 元（計算式：186,000 ＋455,996 －
  　　　178,066 －121,635 ＝342,295 ），自屬有據。按遲延
    　　之債務，以支付金錢為標的者，債權人得請求依法定利
      　率計算之遲延利息。應付利息之債務，其利率未經約定
        ，亦無法律可據者，週年利率為5%，民法第233 條第1
        項前段、第203 條分別定有明文。邱惠燕之承攬報酬及
        貨款請求權，於原法院94年度促字第35272 號支付命令
        送達乙○○即94年7 月8 日前，均已屆清償期，為兩造
        所不爭執，從而，邱惠燕依買賣、承攬之法律關係，請
        求乙○○給付342,295 元及上開支付命令送達翌日即94
        年7 月9 日起至清償日止，按週年利率5 ﹪計算之利息
        ，為有理由，應予准許。逾此部分之請求，為無理由，
        應予駁回。
六、綜上所述，原審判命乙○○應給付邱惠燕342,295 元及自94
    年7 月9 日起至清償日止，按週年利率百分之五計算之利息
    核無違誤。乙○○上訴意旨指摘原判決此部分不當，求予廢
    棄，及邱惠燕上訴請求命乙○○再給付299,701 元及法定利
    息均無理由，應予駁回。
據上論結：本件上訴均為無理由，依民事訴訟法第449 條第1 項
、第78條，判決如主文。
中　　華　　民　　國　　96　　年　　8 　　月　　1 　　日
                            民事第六庭
                                審判長法官  許明進
                                法      官  陳真真
                                法      官  張明振
以上正本證明與原本無異。
本件判決不得上訴。
中　　華　　民　　國　　96　　年　　8 　　月　　2 　　日
                                書  記  官  黃琳群
                                                    ＷＦ
